臺灣士林地方法院民事判決　　　　　　 95年度重訴字第177號
原　　　告　　乙○○○
　　　　　　　戊○○
　　　　　　　丙○○
兼上2人
法定代理人　　庚○○
原　　　告　　丁○○
兼上5人共同
訴訟代理人　　甲○○
被　　　告　　己○○
訴訟代理人　　羅瑞洋律師
被　　　告　　清祥汽車貨運有限公司
法定代理人　　辛○○
上列當事人間損害賠償事件，本院於96年3 月21日言詞辯論終結
，判決如下：
    主  文
原告之訴駁回。
訴訟費用由原告負擔。
　　事實及理由
一、被告清祥汽車貨運有限公司（下稱清祥公司）未於言詞辯論
    期日到場，核無民事訴訟法第386 條各款所列情形，該被告
    部分，爰依原告之聲請，由其一造辯論而為判決。
二、原告主張：(一)被告己○○係被告清祥公司所僱用之營業曳引
    車司機，於民國90年5 月2 日晚間7 時許，駕駛車號TJ-048
    號曳引車（拖車車號為MQ-53 號），沿台北縣汐止市○○路
    往大同路方向西向東行駛，行經中興路35號前，適被害人王
    茂森逆向行走在系爭曳引車行駛車道內，被告己○○原應注
    意車前狀況，竟疏未注意，致曳引車撞及王茂森，王茂森身
    體因撞擊而在左右肩、右側胸、左大腿上側、右前下腿、右
    手背及右頜部有大片狀之擦挫傷，並因多根肋骨骨折及肺、
    肝裂傷，經送醫後延至當日晚間11時許在台北市內湖區三軍
    總醫院休克死亡，被告己○○已經鈞院刑事庭以93年度交訴
    字第46號判處有期徒刑6 月在案。(二)原告甲○○、乙○○○
    為王茂森之父、母，原告廖明珠為王茂森之配偶，原告丁○○及丙○○為王茂森之子女，依侵權行為法律關係，被告應
    連帶負損害賠償責任。原告分別請求被告賠償下列損害：1.
    原告甲○○扶養費新台幣（下同）325,000 元、精神慰撫金
    1, 000,000元、醫療及喪葬費600,000 元，共計1,925,000
    元，2.原告乙○○○扶養費400,000 元、精神慰撫金1,000,
    00 0元，共計1,400,000 元，3.原告庚○○扶養費2,000,00
    0 元、精神慰撫金1,000,000 元，共計3,000,000 元，4.原
    告丁○○扶養教育費1,015,000 元、精神慰撫金1,850,000
    元，共計2,865,000 元，5.原告戊○○扶養教育費1,305,00
    0 元、精神慰撫金1,850,000 元，共計3,155,000 元，6.原
    告丙○○扶養教育費1,740,000 元、精神慰撫金1,850,000
    元，共計3,590,000 元。(四)為此提起本訴，並聲明：被告應
    連帶給付原告甲○○1,925,000 元、原告乙○○○1,400,00
    0 元、原告庚○○3,000,000 元、原告丁○○2,865,000 元
    、原告戊○○3,155, 000元、原告丙○○3, 590,000元，暨
    均自起訴狀繕本送達翌日起至清償日止，按年息5 ﹪計算之
    利息。
二、被告己○○則以：(一)否認有駕車過失撞擊被害人王茂森之侵
    權行為，縱認被告己○○有過失，被害人亦與有過失；(二)本
    件事故係發生於90年5 月2 日，於員警處理事故現場、檢察
    官當日勘驗、同年月7 日相驗被害人王茂森遺體之時，原告
    兼代理人甲○○及被告己○○均到場，而依原告在檢察署提
    出之書面意見，顯認被告己○○係賠償義務人，再依其91年
    1 月30日請求覆議之聲請狀內容，亦可知其始終堅指被告己○○係賠償義務人，惟原告遲至94年3 月23日始提起本件訴
    訟請求損害賠償，已罹於2 年時效而不得請求；(三)原告庚○○之子女即原告丁○○、戊○○、丙○○成年後即可扶養原
    告庚○○，其請求扶養費未予扣除自有違誤，另原告丁○○
    、戊○○、丙○○主張之學雜費、書籍費等教育費及計算至
    大學畢業，均無依據，另原告請求之喪葬費並未提出單據證
    明，又原告請求之精神慰撫金亦均過高等語，資為抗辯。(四)
    並聲明：原告之訴駁回。
三、被告清祥汽車貨運有限公司未於言詞辯論期日到場，據其提
    出書狀，援引被告己○○上開答辯理由，並聲明：原告之訴
    駁回。
四、不爭執事項：
  (一)被告己○○係被告清祥公司僱用之營業曳引車司機，於90年
    5 月2 日晚間，曾駕駛車號TJ-048號曳引車（拖車車號為MQ
    -53 號），沿台北縣汐止市○○路往大同路方向西向東行駛
    。
  (二)被害人王茂森於90年5 月2 日晚間7 時許，逆向行走於汐止
    市○○路○道內，行經該路35號前，遭汽車撞擊，而在左右
    肩、右側胸、左大腿上側、右前下腿、右手背及右頜部有大
    片狀之擦挫傷，並因多根肋骨骨折及肺、肝裂傷，經送醫後
    延至當日晚間11時許在台北市內湖區三軍總醫院休克死亡。
  (三)被告己○○因上開車禍事件，曾經台灣士林地方法院檢察署
    檢察官先後於91年5 月6 日、92年7 月11日，分別以90年度
    偵字第5277號、91年度偵續字第124 號為不起訴處分，經原
    告甲○○聲請再議發回，由該署92年度偵續一字第34號業務
    過失致死案件續行偵查，乃於93年7 月30日對被告己○○提
    起公訴。嗣經本院刑事庭93年度交訴字第46號判決論以業務
    過失致死罪，處有期徒刑6 月在案，並經台灣高等法院判決
    上訴駁回（上訴最高法院中，尚未確定）。
  (四)原告甲○○、乙○○○分別係被害人王茂森之父、母親，原
    告庚○○係被害人王茂森之配偶，原告丁○○、戊○○、丙○○則係被害人王茂森之子女。
  (五)原告係94年3 月23日提起本訴，請求被告負連帶賠償責任。
    以上事實，有原告提出之起訴狀、刑事判決、戶籍謄本等可
    稽，並經本院調閱本院93年度交訴字第46號業務過失致死案
    卷（含偵查卷及二審卷）予以查明，且為被告所不爭執，堪
    以認定。
五、得心證之理由：
    原告主張被告己○○受僱於被告清祥公司，於執行職務中駕
    車過失撞及被害人王茂森致死，而依侵權行為法律關係，請
    求被告連帶負損害賠償責任等情，被告則以前揭情詞置辯，
    是本件首應審究之爭點在於：原告之侵權行為損害賠償請求
    權是否已罹於2 年時效期間而消滅？茲論述如下：
  1.按因侵權行為所生之損害賠償請求權，自請求權人知有損害
    及賠償義務人時起，二年間不行使而消滅。民法第197 條第
    1 項前段定有明文。又，關於侵權行為損害賠償請求權之消
    滅時效，應以請求權人實際知悉損害及賠償義務人時起算，
    非以知悉賠償義務人因侵權行為所構成之犯罪行為經檢察官
    起訴，或法院判決有罪為準。最高法院著有72年台上字第73
    8 號判例足資參酌。是請求權人若實際知悉損害及賠償義務
    人時，即起算時效，並不以賠償義務人坦承該侵權行為之事
    實為必要，至該賠償義務人於刑事訴訟中所為之否認或抗辯
    ，或法院依職權所調查之證據，亦僅供法院為判刑論罪之參
    酌資料而已，不影響請求權人原已知悉之事實（最高法院85
    年度台上字第2113號判決要旨參考）。
  2.查，本件車禍係90年5 月2 日晚間發生，原告於肇事後即知
    悉被害人王茂森死亡之事實，已知有損害無訛。而原告雖主
    張車禍發生時，不確定是被告己○○肇事，被告己○○於偵
    查中否認肇事，直至93年7 月30日被告己○○經檢察官依業
    務過失致死罪嫌提起公訴時，始知悉加害人，時效期間應自
    檢察官起訴時起算，未超過2 年云云。惟查，本件車禍發生
    當日，經台北縣警察局汐止分局交通員警到場處理，所測繪
    之現場草圖（參見台灣士林地方法院檢察署90年度偵字第52
    77號卷第25頁），除被告己○○之簽名外，並經原告兼代理
    人甲○○簽名確認，其並以告訴人自居先後於90年8 月29日
    、90年11月27日提出書狀請求檢察官調查及訊問被告己○○
    （參見同上偵卷第110 至116 頁、第136 至138 頁），以其
    書狀內容堪認原告當時應已認定並指訴被告己○○為肇事之
    人，業經本院核閱上開刑事偵查案卷予以查明。再者，經上
    開偵查案件檢察官囑託台灣省台北縣區車輛行車事故鑑定委
    員會鑑定肇事責任，於該會函覆研討結論：「…研判王員（
    指被害人王森茂）係於路旁用衣架勾車門不慎倒向快車道時
    ，遭車道內行駛之石車（指被告己○○所駕駛車輛）右後車
    身擦撞肇事，因此本案行人王茂森工作時不慎侵入快車道為
    肇事原因。」（參見同上偵卷第162 頁）後，原告甲○○復
    於91年1 月30日具狀聲請囑託台灣省車輛行車事故覆議鑑定
    委員會覆議，於上開聲請狀說明欄已明確指陳「…如照王茂
    森後褲袋破損推斷，應屬石車勾倒王茂森而輾過。」、「…
    王茂森之衣服上留有石車輪胎之紋痕，應屬被石車輾過上身
    所致…」等內容（參見同上偵卷第164 至166 頁），亦經本
    院核閱上開刑事偵查案卷予以查明，足認原告當時業已知悉
    並認定被告己○○為肇事之人無訛。又被告己○○經檢察官
    於91年5 月6 日為不起訴處分後，原告甲○○復於91年5 月
    20 日 具狀聲請台灣高等法院檢察署再議，聲請狀內更明確
    指訴：「…（死者）若非遭被告大貨車所撞，何以王茂森會
    身受重創躺於街道？證人縱非親自目擊被告撞擊死者，應亦
    有相當理由可信死者係遭被告駕車撞擊致死，…」等內容（
    參見台灣士林地方法院檢察署91年度偵續字第124 號卷第5
    頁），亦經本院核閱上開刑事偵查卷附聲請狀查證明確，顯
    然原告至遲於91年5 月20日亦已知悉並認定被告被告己○○
    為肇事之人，殆無疑異。縱被告己○○否認肇事，且未經檢
    察官起訴，參諸上揭說明，亦不影響原告已知悉賠償義務人
    之事實，是原告侵權行為損害賠償請求權2 年之時效期間，
    至遲應自91年5 月21日起算，原告主張應自93年7 月30日起
    算云云，尚不足採。準此，原告本件侵權行為損害賠償請求
    權2 年之時效，至遲應於93年5 月20日即已屆滿，而原告遲
    至94年3 月23日始提起本訴，請求損害賠償，顯已逾越前述
    2 年時效期間，則被告為時效抗辯拒絕給付，即屬有據。原
    告本件損害賠償之請求，自難准許。
  3.本件原告侵權行為損害賠償請求權已罹於2 年時效期間而消
    滅，已析述如前，則關於本件其他爭點，已無再予論述之必
    要，附此敘明。
六、從而，原告本於侵權行為法律關係，請求被告應連帶給付原
    告甲○○1,925,000 元、原告乙○○○1,400,000 元、原告
    庚○○3,000,000 元、原告丁○○2,865,000 元、原告戊○○3,155, 000元、原告丙○○3,590,000 元，暨均自起訴狀
    繕本送達翌日起至清償日止，按年息5 ﹪計算之利息，為無
    理由，應予駁回。
七、據上論結，本件原告之訴為無理由，依民事訴訟法第385 條
    第1項前段、第78條、第85條第1 項前段，判決如主文。
中　　華　　民　　國　　96　　年　　4 　　月　　11　　日
  　　　　　　　　民事第二庭　法　官　施月燿
以上正本證明與原本無異。
如對本判決上訴須於判決送達後20日內向本院提出上訴狀。
中　　華　　民　　國　　96　　年　　4 　　月　　20　　日
  　　　　　　　　　　　　　　書記官　韓金發
